【裁判字號】    90,上易,773
【裁判日期】    900424
【裁判案由】    就業服務法
【裁判全文】
臺灣高等法院刑事判決                              九十年度上易字第七七三號
    上  訴  人  臺灣士林地方法院檢察署檢察官
    被      告  乙○○
右上訴人，因被告違反就業服務法案件，不服台灣士林地方法院八十九年度易字第一
一二０號，中華民國八十九年十二月二十六日第一審判決（台灣士林地方法院檢察署
檢察官聲請簡易判決處刑案號：八十九年度偵字第二六六０號，經原審認不宜行簡易
判決程序，改依通常程序審理），提起上訴，本院判決如左：
    主  文
上訴駁回。
    理  由
一、聲請簡易判決處刑意旨如附件。
二、按犯罪事實，應依證據認定之，無證據不得推定其犯罪事實，刑事訴訟法第一百
    五十四條、第三百零一條第一項分別定有明文。次按雇主不得有左列行為：一聘
    僱或留用未經許可或許可失效之外國人。二以本人名義聘僱外國人為他人工作。
    三未經許可聘僱或留用他人所申請聘僱之外國人。四指派所聘僱之外國人從事申
    請許可以外之工作；違反第五十三條第一款、第二款或第三款規定，其聘僱或留
    用人數為一人者，處六月以下有期徒刑、拘役或科或併科新台幣九萬元以下罰金
    ，此就業服務法第五十三條、第五十八條第一項前段定有明文。是雇主違反就業
    服務法第五十三條第一款至第三款之規定者，始有刑事責任，若違反該條第四款
    之規定者，按諸該法第六十二條第一項之規定，僅有行政罰之責任。而比較五十
    三條第二款及第四款之規定，足悉第二款所稱之「以本人名義聘僱外國人為他人
    工作」，乃指雇主自始即以本人名義向勞委會申請聘僱外國人為他人工作始足當
    之，若非此目的聘僱，於聘僱後借他人使用，尚與該款不符。
三、訊據被告乙○○，固坦認甲○○○○○○○○○ CHAIYONG 為其以監護其父親施坤田之名義
    申請行政院勞工委員會（下稱勞委會）核准聘僱等情不諱，然堅決否認上開犯行
    ，辯稱：因其父親於民國八十八年三、四月左右得癌症，需人照護，始申請聘僱
    該外勞，該外勞於八十八年七月左右入境來台原係照護其父之生活起居，後於八
    十八年七月底間，因其岳父丙○○苗圃較忙，故將該外勞借丙○○使用三天，嗣
    於八十八年八月一日為警查獲，此部分丙○○已遭判決，其則經檢察官為不起訴
    處分。因該事件，勞委會撤銷其聘僱該外勞之許可，並要將該外勞轉介新雇主，
    在新雇主聘僱該外勞前，勞委會將該外勞交其看管，嗣八十九年一月間，因其父
    親病危，其需返回南部，無法看管該外勞，始又將該外勞交予丙○○代為看管等
    語（見原審八十九年十二月十二日審判筆錄、本院九十年三月十三日審判筆錄）
    。經查：證人丙○○（即被告之岳父）於原審證稱：「他（指被告）父親施坤田
    本來是住台南，因為肝癌來台北榮總治療，為方便起見，所以住我那裡，那外勞
    就住那邊照顧他」（詳見原審八十九年十二月十二日審判筆錄），並於本院證稱
    ：「被告父親是台南人，他父親病重在台北就醫，我的房子就借他住，後來（被
    告父親）病危回南部去，被告跟著回去照顧，在等待該泰勞轉介期間，被告即交
    給我代為看管，我怕該外勞在看管期間不見，我是做苗圃工作，我若上山，就帶
    他去，他沒有為我工作，第一次我是有跟被告借泰勞三天為我工作，已被罰十幾
    萬，但第二次我就不敢叫他做工作，但我要幫被告看管外勞，只好我去哪裡，都
    帶他去，但警察為了業績，就不管他有無為我工作，就移送本案了」「轉介期間
    我就負責看管他而已」（詳見本院九十年三月十三日及同年四月十日筆錄）。證
    人甲○○○○○○○○○  CHAIYONG於八十八年八月一日警訊筆錄中亦證稱：「我於八十八
    年六月二十二日持外勞監護工簽證入境，曾在丙○○家工作約三、四天，我是以
    日薪計算，每日新台幣伍佰元」（詳見八十八年度偵字第九七六九號偵查卷宗第
    二十四頁），其嗣於八十九年一月二十一日警訊筆錄中雖稱：「我從入境後均在
    查獲地住，並且在那睡覺，合法的僱主為乙○○，現非法僱主為丙○○，我在苗
    圃工作約六個月，每日上午八時至下午五時，每月薪水為新台幣壹萬伍仟捌佰肆
    拾元」（詳見八十九年度偵字第二六六０號偵查卷宗第十一頁），惟其於本院證
    稱：「我進來六個月期間一直都有照顧老人，老人回去後，我再去丙○○那邊工
    作幾天」，對於八十九年一月二十一日之警訊筆錄，則稱：「警察問我的時候，
    我有些不懂。」等語（詳見本院九十年四月十日審判筆錄），衡情應以八十八年
    八月一日警訊筆錄及其在本院之供述筆錄較為可採，其於八十九年一月二十一日
    警訊筆錄所言核與前揭證詞不符，應不足採信。另證人丁○○雖於警訊中證稱：
    「該男子（指甲○○○○○○○○○  CHAIYONG）是由我石竹園之老闆丙○○所僱用，其從
    八十八年十一月二十日起開始與我一同工作，其每月薪資為何我則不詳」（詳見
    八十九年度偵字第二六六０號偵查卷宗第十頁），惟其於本院證稱：「我是八十
    九年一月初才去丙○○苗圃那邊工作，外勞去苗圃工作時，我碰到他有三、四天
    ，但他確實去苗圃幾天我不大清楚。只有我們在澆花時，他幫忙拉一下水管而已
    ，他是如何被僱用、薪水多少我都不知道」（詳見本院九十年四月十日審判筆錄
    ），核其前後供述不符，故其證詞亦不足作為被告不利之證據。且甲○○○○○○○○○CH
    AIYONG為被告聘僱以照顧其父施坤田，嗣因丙○○苗圃忙碌，始借予丙○○使用
    ，嗣於八十八年八月一日為警查獲，此部分丙○○因未經許可聘僱他人所申請聘
    僱之外國人，而遭原審士林簡易庭判處罰金新台幣十萬元，因該事件，勞委會撤
    銷被告之聘僱許可，於勞委會核准新僱主續聘該外勞前，勞委會將該外勞交由被
    告看管，在被告看管期間，因被告父親病危欲返南部，故再交丙○○看管，即再
    為警查獲等情，業據證人丙○○於警訊、原審、本院與甲○○○○○○○○○  CHAIYONG於
    本院審理中陳述綦詳，並有原審士林簡易庭八十九年度士簡字第九八號刑事簡易
    判決、勞委會八十九年三月一日函可參。而被告僅將甲○○○○○○○○○CHAIYONG借予
    丙○○使用，非聘僱為丙○○工作等情，亦為台灣士林地方法院檢察署檢察官八
    十八年偵字第九七六九號不起訴處分書所認定，此有不起訴處分書在卷可稽。綜
    上所述，足見被告聘僱甲○○○○○○○○○  CHAIYONG，其目的乃為照顧其得肝癌之父親
    ，後因丙○○苗圃忙碌需用，才借丙○○使用，其非自始即以本人名義向勞委會
    申請聘僱外國人為他人工作甚明，故被告辯解可信。核被告所為與檢察官聲請簡
    易判決處刑之法條規定要件不符，其被訴犯罪應屬不能證明，原審本同此見解，
    以不能證明被告犯罪，諭知被告無罪，經核並無不合，檢察官上訴意旨仍執陳詞
    以外勞甲○○○○○○○○○  CHAIYONG及證人丁○○之證述認被告應構成犯罪指摘原判決
    不當，惟查被告不構成犯罪已如上述，本件檢察官上訴為無理由，應予駁回。
四、據上論斷，應依刑事訴訟法第三百六十八條，判決如主文。
本案經檢察官蔡薰慧到庭執行職務。
中      華        民        國      九十      年    四    月    二十四  日
                                  臺灣高等法院刑事第二庭
                                      審判長法  官  蔡  長  溪
      法  官  林  俊  益
                                            法  官  楊  貴  志
右正本證明與原本無異。
不得上訴
                                            書記官  沈  秀  容
中      華        民        國     九十       年    四    月    二十六  日


司法院資訊處製作；財團法人民間司法改革基金會備份。
